【裁判字號】    99,交訴,96
【裁判日期】    990513
【裁判案由】    肇事逃逸罪等
【裁判全文】
臺灣臺中地方法院刑事判決              99年度交訴字第96號
公  訴  人  臺灣臺中地方法院檢察署檢察官
被      告  乙○○
上列被告因公共危險等案件，經檢察官提起公訴（99年度偵字第
17928號），經本院合議庭裁定適用簡式審判程序，本院判決如
下：
    主    文
乙○○犯肇事逃逸罪，處有期徒刑陸月，如易科罰金，以新台幣
壹仟元折算壹日。緩刑貳年，並向公庫支付新台幣貳萬元。
被訴過失傷害罪部分，公訴不受理。
    犯罪事實
一、乙○○於民國98年11月28日中午，駕駛車牌號碼 8708-TY號
    自小客車，沿臺中市○○區○○路由黎明路往環中路( 由南
    往北方向) 行駛，於同日中午12時55分許，行經臺中市○○
    區○○路 180之26號前，原應注意汽車在同向二線車道以上
    之道路行駛，於變換車道時，應讓直行車先行，並注意安全
    距離。且依當時晴天、日間自然光線、路面無缺陷、無障礙
    物、視距良好等情況，並無不能注意之情形，竟疏未注意及
    此，其所駕駛之上揭自小客車於貿然變換車道時，而與沿臺
    中市○○區○○路由黎明路往環中路直行之甲○○所騎乘車
    牌號碼103-CRK號機車( 搭載少年王00，民國86年4月18日生
    及少年王△△，88年2月16日生，年籍均詳卷)發生擦撞，使
    甲○○及上述 2名少年，均人、車倒地，甲○○受有左肩及
    右肘多處擦挫傷；上述 2名少年分別受有左肘、左側髖部及
    左下肢多處擦挫傷；顏面、右肘及左手多處擦挫傷之傷害。
    詎乙○○駕駛前揭自小客車肇事，致甲○○及上述 2名少年
    分別受傷後，竟未在現場協助救助甲○○及上述2 名少年，
    並靜候交通警察前往處理，仍逕自駕駛前揭自小客車逃離現
    場時，經人報警後，由警方依廖啟宏提供肇事車輛車牌號碼
    及調閱該路口監視錄影帶循線查獲。
二、案經甲○○訴由臺中市警察局第六分局報告臺灣臺中地方法
    院檢察署檢察官偵查起訴。
    理    由
甲、有罪部分：
一、按被告以外之人於審判外之言詞或書面陳述，除法律有規定
    者外，不得作為證據；又被告以外之人於審判外之陳述，雖
    不符前4條之規定，而經當事人於審判程序同意作為證據，
    法院審酌該言詞陳述或書面陳述作成時之情況，認為適當者
    ，亦得為證據，刑事訴訟法第159條第1項及第159條之5第1
    項分別定有明文。查被告於本院審理時同意將甲○○、廖啟
    宏、楊斯惠、徐柏宏之警詢筆錄做為證據，且本院審酌各該
    警詢筆錄作成時之情況，亦認為適當，則依刑事訴訟法第
    159條之5第1項之規定，為傳聞法則之例外，有證據能力，
    本院自得引為判決參考之依據，合先敘明。次按除顯有不可
    信之情況外，公務員職務上製作之紀錄文書、證明文書，從
    事業務之人於業務上或通常業務過程所須製作之紀錄文書、
    證明文書，亦得為證據，刑事訴訟法第159條之4第1、2款定
    有明文。查卷內之臺中市○○○道路交通事故初步分析研判
    表、臺中市○○○道路交通事故現場圖、道路交通事故調查
    報告表(一)(二)、臺中市○○○道路交通事故照片黏貼紀錄
    表、中國醫藥大學附設醫院診斷證明書，分係公務員職務上
    製作之紀錄文書、證明文書，及從事業務之人於業務上所製
    作之紀錄文書、證明文書，為公務員依職權所為，或從事業
    務之人於業務上或通常業務過程所須製作，與其責任、信譽
    攸關，若有錯誤、虛偽，公務員、從事業務之人可能因此擔
    負刑事及行政責任，且該等文書經常處於可能受公開檢查之
    狀態，其正確性及真實之保障極高，故並無顯有不可信之情
    況，依上開規定，自得為證據。
二、訊據被告乙○○坦承於前揭時、地，與告訴人甲○○所駕駛
    之車輛發生車禍，嗣而其並未報警或呼叫救護車即自行駕車
    離去等事實不諱，核與告訴人指述情節及證人廖啟宏、楊斯
    惠、徐柏宏之證述相符，復有中國醫藥大學附設醫院診斷證
    明書3張、臺中市○○○道路交通事故初步分析研判表、臺
    中市○○○道路交通事故現場圖現場圖、道路交通事故調查
    報告表（一）(二)、臺中市○○○道路交通事故照片黏貼紀
    錄表上之照片46張(含監視器攝錄之翻拍照片)等件附卷可稽
    。按汽車行駛時，駕駛人應注意車前狀況，並隨時採取必要
    之安全措施，道路交通安全規則第94條第3項定有明文。又
    為維護交通安全，加強救護，減少被害人之死傷，故駕駛人
    於肇事後應對被害人施以即時救護，刑法第185條之4立法理
    由亦有明文。本件被告駕車自應遵守上述道路交通安全規則
    之規定，且依當時天候為晴、路面乾燥、無缺陷、亦無障礙
    物、視距良好，並無不能注意之情事，竟疏未注意及此，以
    致告訴人受有前揭身體傷害，則被告之過失駕駛行為，核與
    告訴人之受傷結果間，具有相當因果關係。此外，被告亦明
    知其過失行為致告訴人受傷，竟仍未對之施以必要之救護，
    反而逕自駕車離去。從而，本件被告犯罪事實足堪認定。
三、按道路交通事故之發生，常非於己之鄰親家里，時有告救不
    能情事，乃科以肇事者須即採取救護或其他必要措施，並應
    向警察機關報告之法定義務，以防因就醫延誤致生無謂傷亡
    ，並俾得通知傷亡者家屬到場，以明責任，是凡肇事人於行
    車肇事致人受傷或死亡，未即採取救護或其他必要措施，並
    向警察機關報告，即駕車逃逸者，均應依該規定處罰，至其
    嗣後是否受刑事訴追及已否與被害人達成民事和解，賠償損
    失，對其應受處罰乙節，並不生影響。職是之故，汽車駕駛
    人駕駛汽車肇事，不論其責任之歸屬為何，即有義務留在肇
    事現場，採取救護或其他必要措施，並向警察機關報告，以
    維護他人之生命與其他用路人之交通安全。其立法目的，既
    係促使駕駛人於肇事致死傷後，能對被害人即時救護，報告
    警察機關，以減少死傷，是該罪之成立祇以行為人有駕駛動
    力交通工具肇事，致人死傷而逃逸之事實為已足，至行為人
    之肇事有否過失，則非所問（最高法院92年度臺上字第4468
    號刑事判決參照）。本件被告駕駛車輛撞擊告訴人所駕駛之
    機車致乘客受傷，其對被害人當場受有傷害已有認識，其竟
    未採取救護或其他必要措施，並向警察機關報告，即竟行駕
    車離去嗣經警循線查獲，其肇事逃逸亦已甚灼然。從而本案
    事證明確，被告犯行堪予認定。
四、核被告所為，係犯刑法第185條之4肇事逃逸罪。爰審酌被告
    犯罪之動機、目的、手段、所生危害及犯後坦承犯行等一切
    情狀，量處如主文所示之刑，並諭知易科罰金之折算標準。
    按宣告緩刑，應就被告有無再犯之虞及能否由於刑之宣告而
    策其自新等加以審酌，與犯罪情節是否可原，並無關係( 參
    看最高法院29年上字第26號及49年台上字第281號判例)；宣
    告緩刑，宜就被告有無再犯之虞，及能否由於刑罰之宣告而
    策其自新等客觀上是否以暫不執行為適當加以審酌。準此
    本件被告事後坦承犯行，並且認罪，且過失傷害部分亦與告
    訴人達成和解，有撤回告訴狀1份附卷可佐，被告因一時失
    慮，致罹刑章，實非不思正途、畏罪僥倖之徒，參與被告並
    無前科，五年內未曾受過有期徒刑以上刑之宣告，有台灣台
    中地方法院檢察署刑案查註紀錄表1份附卷可佐，本院認其
    經此教訓，應知所警惕，認被告應無再犯之虞，因而所宣告
    之刑，以暫不執行為適當，併予宣告緩刑二年，以啟自新，
    惟應向國庫支付新台幣2萬元，使其能戒慎行為。
乙、公訴不受理部分：
一、依上述犯罪事實欄所述，公訴人因認被告尚涉有刑法第284
    條第1項之過失傷害罪。
二、惟按告訴乃論之罪，告訴人於第一審辯論終結前得撤回其告
    訴，又告訴經撤回者，應諭知不受理之判決，刑事訴訟法第
    238條第1項、第303條第3款定有明文。
三、本件告訴人對被告過失傷害案件，公訴人認被告係犯刑法第
    284條第1項之罪，依同法第287條前段之規定須告訴乃論，
    茲據告訴人已與被告達成和解賠償並願原諒被告，並於99年
    5月13日具狀撤回其告訴，揆諸前開說明，應不經言詞辯論
    ，諭知不受理之判決。
據上論斷，應依刑事訴訟法第299條第1項前段、第273條之1第1
項、第303條第3款、第307條，刑法第185條之4、第41條第1項前
段、第74條第1項第2款、第2項第4款，刑法施行法第1條之1第1
項、第2項，判決如主文。
本案經檢察官丙○○到庭執行職務。
中    華    民    國     99    年    5    月    13    日
                  刑事第十三庭    法  官  劉邦繡
以上正本證明與原本無異。
如不服本判決應於收受判決後10日內向本院提出上訴書狀，並應
敘述具體理由；其未敘述上訴理由者，應於上訴期間屆滿後20日
內向本院補提理由書（均須按他造當事人之人數附繕本）「切勿
逕送上級法院」。
                                  書記官  何俞瑩
中    華    民    國     99    年    5    月    13    日
附錄論罪科刑法條
中華民國刑法第185條之4（肇事遺棄罪）
駕駛動力交通工具肇事，致人死傷而逃逸者，處 6 月以上 5 年
以下有期徒刑。

司法院資訊處製作；財團法人民間司法改革基金會備份。
